臺灣花蓮地方法院民事判決  
110年度花簡字第484號
原      告  胡初芷芸



訴訟代理人  顧維政律師(法扶律師)
被      告  潘俊傑  

訴訟代理人  柏仙妮律師(法扶律師)
上列當事人間請求清償借款事件，本院於民國111年1月20日言詞
辯論終結，判決如下：
    主  文
被告應給付原告新臺幣283,200元，及自民國110年9月25日起至
清償日止，按年息百分之5計算之利息。
原告其餘之訴駁回。
訴訟費用由原告負擔百分之一，餘由被告負擔。
本判決第一項得假執行。但被告如以新臺幣283,200元為原告預
供擔保，得免為假執行。
    事實及理由
一、原告起訴主張：兩造為姊弟關係，被告自民國102年起至107
    年間，陸續向原告借款，用來支付包括購買汽車之頭期款、
    代繳會錢、代墊房屋租金、代繳空中大學學雜費、代墊紅包
    錢及經常性生活費等累積金額達新臺幣（下同）400,000餘
    元，惟被告均一再藉詞拖欠不還，嗣後，兩造於109年春節
    期間協調被告還款金額為285,000元（下稱系爭款項），在
    場者並有同為兄弟之潘隆、潘偉銘，然因被告無法立即償還
    上開款項，遂表示願意將其所有車牌號碼000-0000號汽車（
    下稱系爭車輛）交由原告使用，並承諾還清時原告再將該汽
    車交還被告即可。詎料，被告在未還清前，即將系爭車輛開
    走，且迄今尚未清償系爭款項，爰依消費借貸、和解契約法
    律關係請求被告給付上開金額，並請求擇一請求權基礎為勝
    訴判決等語。並聲明：被告應給付原告285,000元及自起訴
    狀繕本送達翌日起至清償日，按年息百分之5計算之利息。
二、被告則以：原告並未敘明系爭款項之細節金額，也未舉證證
    明兩造間有消費借貸合意、契約之存在，亦否認曾與原告協
    調還款金額285,000元。就原告所指購車費用部分，被告係
    全額貸款，故毋須支付頭期款；代墊房屋租金部分，被告否
    認有承租，且被告高中畢業即99年6月就入伍，毋須另外在
    外租房子，另外空中大學學費3,050元，被告則同意給付；
    代繳會錢、代墊紅包錢、經常性生活費部分，原告並無舉證
    ，且原告使用系爭車輛時交通違規所生罰單1,800元被告主
    張抵銷等語置辯。並聲明：原告之訴駁回。
三、本院之判斷：
　㈠按訴訟外和解，在法律上並非要式行為，自無適用民法第73
    條之餘地。次按和解，有使當事人所拋棄之權利消滅及使當
    事人取得和解契約所訂明權利之效力，民法第737條定有明
    文。又如當事人係以他種之法律關係或以單純無因性之債務
    約束等，替代原有之法律關係而成立者，屬創設性之和解；
    若僅以原來明確之法律關係為基礎而成立和解時，則屬認定
    性之和解。又在前者(創設性之和解)，債務人如不履行和解
    契約，債權人應依和解所創設之新法律關係請求履行，不得
    再依原有之法律關係請求給付；如為後者(認定性之和解)，
    既係以原來明確之法律關係為基礎而成立之和解，僅有認定
    之效力，債權人自非不得依原來之法律關係訴請債務人給付
    ，祇法院不得為與和解結果相反之認定而已。（最高法院98
    年度台上字第315號判決可資參照）
　㈡查原告主張兩造於109年春節間，就兩造間102年起至107年止
    之債權債務關協調由被告給付285,000元乙節，因係以兩造
    原有之借貸、代墊費用等法律關係為基礎，本院認應屬認定
    性之和解。是由前揭說明可知，原告主張依消費借貸、和解
    契約法律關係請求被告給付系爭款項，並無違誤。又訴訟外
    和解並非要式行為，是原告主張兩造有口頭協議達成和解，
    並不以有書面為必要，先予敘明。
　㈢次查於本院111年1月20日言詞辯論期日證人潘偉銘到庭證稱
    （見本院卷第108-110頁）：伊知道被告有欠原告錢，大概3
    0萬至40萬元，兩造協調時大約是在前幾年除夕當天，在花
    蓮縣○○鄉○○○路000號2樓家中，當時有伊、兩造、潘隆在場
    。兩造有協調到被告要還原告285,000元，且被告有口頭答
    應要還，說「好，我願意還你這筆錢」，且有協調說要每月
    小額支付，大概每個月幾千、幾萬元，沒有特定，且有說從
    除夕的下個月開始還，但被告後來也沒有還。在協調時兩造
    有談到代墊租金費用，是指被告高中到入伍時都住外面，原
    本說要與原告合租，但後來反悔，但房子已經租了，所以由
    原告代墊。另外還有生活費的借款跟被告使用原告車輛撞壞
    賠償的錢等語。核與證人潘隆於同日到庭證稱（見本院卷第
    110-112頁）：伊知道被告有欠原告錢，且被告有承認欠大
    概40多萬元，是109年除夕，在花蓮縣○○鄉○○○路000號2樓家
    中，原告提到被告欠他的錢是否該還，原告有講大概是高中
    時生活費、租屋的錢、所借的現金、借車撞壞的修理錢，協
    商後原告願意讓被告還285,000元，被告也口頭答應，伊也
    有聽到，被告還有說他每個月還款，但何時開始還伊不清楚
    。被告在外租房子是從高中到入伍都有，撞壞車輛則是當兵
    的時候，借生活費則是高中跟當兵都有，也有提到代繳會錢
    、紅包錢，但細項金額伊不清楚等語大致相符，是原告主張
    兩造間有於109年春節期間協調由被告還款285,000元予原告
    並口頭成立和解契約之事實，應已足堪認定。況證人潘偉銘
    、潘隆與兩造皆為兄弟姊妹關係，衡情應無偏袒其中一方之
    必要，是其等證詞應非虛妄，均可作為本件判斷之依據。
　㈣至被告辯稱原告未就消費借貸合意、契約之存在舉證，亦未
    就各代墊、借款之明細舉證，是不得請求被告給付云云，惟
    查，因本件兩造已就雙方間之法律關係以新的和解契約取代
    舊有之法律關係，且原告亦有以上開和解契約為請求權基礎
    請求被告給付，是被告上開所辯，並無礙於原告請求被告履
    行和解契約而不可採。
　㈤末就被告主張罰鍰1,800元抵銷部分，原告以111年1月26日民
    事陳報狀表示同意，本院爰就原告請求之金額抵銷之。是本
    件原告得請求被告給付之金額為283,200元【計算式：285,0
    00元-1,800元=283,200元】。
　㈥因原告已具狀表明請求本院擇一請求權而為勝訴之判斷，是
    本院既已就和解契約請求權為原告勝訴之判斷，則就消費借
    貸部分之請求權本院則毋庸審酌而不再贅述。
　㈦末按給付無確定期限者，債務人於債權人得請求給付時，經
    其催告而未為給付，自受催告時起，負遲延責任；其經債權
    人起訴而送達訴狀，或依督促程序送達支付命令，或為其他
    相類之行為者，與催告有同一之效力；遲延之債務，以支付
    金錢為標的者，債權人得請求依法定利率計算之遲延利息；
    應付利息之債務，其利率未經約定，亦無法律可據者，週年
    利率為5%，民法第229條第2項、第233條第1項前段及第203
    條分別定有明文。本件兩造約定之和解契約並無確定期限，
    且係以支付金錢為標的，依前揭法律規定，原告請求被告給
    付自起訴狀繕本送達翌日即110年9月25日（見本院卷第55頁
    ）起至清償日止，按年息5%計算之遲延利息，於法自屬有據
    。
四、綜上所述，原告依和解契約法律關係請求被告給付如主文第
    一項所示之金額，為有理由，應予准許。逾此範圍之請求，
    則無理由，應予駁回。
五、本件事證已臻明確，兩造其餘之攻擊或防禦方法及所用之證
    據，經本院斟酌後，認為均不足以影響本判決之結果，爰不
    逐一論列，附此敘明。
六、本件係就民事訴訟法第427條規定之簡易訴訟事件所為被告
    敗訴之判決，依同法第389條第1項第3款規定，應依職權宣
    告假執行，並依職權宣告被告得預供擔保而免為假執行。
七、訴訟費用負擔之依據：民事訴訟法第79條。
中　　華　　民　　國　　111 　年　　2 　　月　　11　　日
                  花蓮簡易庭  法　官　蔡培元
以上正本係照原本作成。
如不服本判決，應於判決送達後20日內，向本院提出上訴狀，並
按應送達於他造之人數提出繕本或影本，及繳納第二審裁判費。
中　　華　　民　　國　　111 　年　　2 　　月　　11　　日
                              書記官　謝佩真